【裁判字號】    98,訴,172
【裁判日期】    981103
【裁判案由】    違反槍砲彈藥刀械管制條例
【裁判全文】
臺灣新竹地方法院刑事判決               98年度訴字第172號
公  訴  人  臺灣新竹地方法院檢察署檢察官
被      告  乙○○
指定辯護人  本院公設辯護人甲○○
上列被告因違反槍砲彈藥刀械管制條例案件，經檢察官提起公訴
（98年度偵字第1105號），本院判決如下︰
    主  文
乙○○未經許可，持有可發射子彈具有殺傷力之改造槍枝，處有
期徒刑年肆月，併科罰金新臺幣壹拾貳萬元，罰金如易服勞役
，以新臺幣壹仟元折算壹日，扣案之具有殺傷力改造手槍壹枝（
含彈匣壹個，槍枝管制編號0000000000）沒收。
    事  實
一、乙○○明知可發射子彈具有殺傷力之改造手槍及具殺傷力子
    彈係槍砲彈藥刀械管制條例所管制物品，未經主管機關許可
    ，不得無故持有，竟仍基於非法持有槍、彈之犯意，於民國
    96年5 月間某日晚上，在新竹縣竹北交流道附近，以新臺幣
    （下同）35,000元之價格，向健淵（業於96年10月8 日因
    車禍死亡）購得仿BERETTA 廠84型半自動手槍製造、換裝土
    造金屬槍管及土造金屬槍機而成，具有殺傷力之改造手槍1
    枝（含彈匣1 個，槍枝管制編號0000000000號），及具殺傷
    力非制式子彈1 顆（已鑑驗試射）、不具殺傷力子彈5 顆（
    其中1 顆在新竹市香山區附近山區自行試射而滅失），未經
    許可而持有。迨98年1 月24日10時許，為警持本院核發之搜
    索票，前往乙○○位在新竹市○○區○○路2 段611 號住處
    搜索，當場扣得上開改造手槍1 枝（含彈匣1 個，槍枝管制
    編號0000000000號）、具殺傷力子彈1 顆、不具殺傷力子彈
    4 顆，始悉上情。
二、案經新竹市警察局第一分局報告臺灣新竹地方法院檢察署檢
    察官偵查起訴。
    理  由
壹、程序事項：
一、本件檢察官起訴被告未經許可持有具殺傷力改造手槍1 枝，
    係涉犯槍砲彈藥刀械管制條例第8 條第4 項之未經許可持有
    可發射子彈具有殺傷力之改造槍枝罪嫌。嗣於本院審理中，
    擴張起訴事實被告除未經許可持有具殺傷力改造手槍1 枝外
    ，並同時持有具殺傷力子彈1 顆；適用法條部分則補充為被
    告所犯係槍砲彈藥刀械管制條例第8 條第4 項未經許可持有
    可發射子彈具有殺傷力之改造槍枝罪、同條例第12條第4 項
    未經許可持有子彈罪，被告同時持有具殺傷力改造手槍、子
    彈，係以一行為同時觸犯上開2 罪名，為想像競合犯，應依
    較重之槍砲彈藥刀械管制條例第8 條第4 項未經許可無故持
    有具殺傷力改造手槍罪論處，有補充理由及論告書附卷可稽
    ，基於檢察一體原則，前開擴張，應予准許。
二、證據能力部分：
    按被告以外之人於審判外之言詞或書面陳述，除法律有規定
    者外，不得作為證據；又被告以外之人於審判外之陳述，雖
    不符合同法第159 條之1 至第159 條之4 之規定，但經當事
    人於審判程序同意作為證據，法院審酌該言詞陳述或書面陳
    述作成時之情況，認為適當者，亦得為證據。當事人、代理
    人或辯護人於法院調查證據時，知有第159 條第1 項不得為
    證據之情形，而未於言詞辯論終結前聲明異議者，視為有前
    項之同意，刑事訴訟法第159 條第1 項及第159 條之5 分別
    定有明文。經查，本判決下列所引用之被告以外之人於審判
    外之陳述，屬傳聞證據部分，檢察官、公設辯護人、被告於
    本院準備、審理程序中均表示沒有意見，且迄於言詞辯論終
    結前亦未聲明異議。本院審酌上開證據資料製作時之情況，
    尚無違法不當及證明力明顯過低之瑕疵，亦認為以之作為證
    據應屬適當，故揆諸前開規定，爰依刑事訴訟法第159條之5
    規定，認前揭證據資料均有證據能力。另卷附查獲現場照片
    ，係使用科學儀器客觀紀錄物體現象，其性質非屬供述證據
    ，自無傳聞排除之問題，具有證據能力。
貳、實體部分：
一、訊據被告乙○○就持有可發射子彈具有殺傷力之改造槍枝及
    具殺傷力子彈犯行坦認不諱，並有下列證據可資為證：
  (一)新竹市警察局第一分局北門派出所員警於98年1 月24日9 時
    50分許持本院核發搜索票在被告居住新竹市○○路○ 段611
    號2 樓搜索，扣得改造手槍1 枝、改造子彈5 顆、彈匣1 個
    之事實，有偵查報告、搜索經過及結果陳報書、搜索票、搜
    索、扣押筆錄、扣押物品清單、查獲現場照片7 張（見偵查
    卷第6頁、第17-22 頁、第24-27 頁）在卷可稽。
  (二)而在被告住處所查獲之改造手槍1 枝（含彈匣1 個，槍枝管
    制編號0000000000），經送內政部警政署刑事警察局鑑識科
    鑑定結果為：一、送鑑手槍1 枝（槍枝管制編號0000000000
    ），認係改造手槍，由仿BERETTA 廠84型半自動手槍製造之
    槍枝，換裝土造金屬槍管及土造金屬槍機而成，擊發功能正
    常，可供擊發適用子彈使用，認具殺傷力，有該局98年2 月
    23日刑鑑字第0980013234號槍彈鑑定書及照片5 張（見偵查
    卷第40-42 頁）附卷可按。
  (三)又前開扣案改造子彈5 顆先後送內政部警政署刑事警察局鑑
    識科鑑定結果為：送鑑子彈5 顆，認均係非制式子彈，由金
    屬彈殼組合直徑8.8 ±0.5mm 金屬彈頭而成，均經試射，1
    顆可擊發具殺傷力，其餘4 顆無法擊發，認不具殺傷力，亦
    有該局98年2 月23日刑鑑字第0980013234號槍彈鑑定書及照
    片2 張、98年9 月24日刑鑑字第0980130482號函（見偵查卷
    第40-43 頁、本院卷第9 頁）在卷可按。是認被告上開自白
    持有具殺傷力改造手槍、子彈與事實相符，而堪採信。
  (四)另被告於偵、審中自承向建淵購買非制式子彈6 顆，其中
    1 顆為警查獲前，自行在新竹市香山附近山區試射完畢而滅
    失，則該顆自行試射子彈1 顆，無積極證據證明具有殺傷力
    ，罪既有疑，即應為有利被告之認定，認不具殺傷力。
  (五)綜上事證，被告上開持有具殺傷力改造槍枝及子彈犯行，洵
    堪認定，應予依法論罪科刑。
二、論罪科刑部分：
    核被告乙○○所為，係犯槍砲彈藥刀械管制條例第8 條第4
    項之未經許可持有可發射子彈具有殺傷力之改造槍枝罪、第
    12條第4 項未經許可持有具殺傷力子彈罪。被告係於同一時
    、地持有上開改造手槍及非制式子彈，並將之一同持有迄至
    遭警查獲為止，堪認係以一行為同時觸犯上開2 罪，為想像
    競合犯，應依刑法第55條之規定，從一重論以槍砲彈藥刀械
    管制條例第8 條第4 項之未經許可持有其他可發射子彈具有
    殺傷力之改造槍枝罪。爰審酌近年來我國非法槍枝、子彈氾
    濫，嚴重危害國人生命、身體及財產之安全，被告無視禁令
    ，未經許可持有可發射子彈具有殺傷力之改造手槍及持有具
    殺傷力子彈之行為，對社會治安存有潛在之危險，尚不宜依
    公設辯護人為被告利益請求認被告情堪憫恕得依刑法第59條
    予以減輕其刑，而被告就持有子彈部分坦認犯行，犯後態度
    良好，且持有期間曾經攜外試射，然未以犯其他罪，參以其
    持有期間、生活狀況、品行、智識程度、犯罪之動機、目的
    、手段、所生危害等一切情狀，認檢察官求處有期徒刑3 年
    4 月尚屬適當、併科罰金16萬元尚屬過重，爰量處如主文所
    示之刑，及就併科罰金部分諭知易服勞役之折算標準，以資
    懲儆。
三、沒收部分；
  (一)扣案之查獲之改造手槍1 枝（含彈匣1 個，槍枝管制編號00
    00000000），經鑑定結果，認具有殺傷力，已如前述，屬槍
    砲彈藥刀械管制條例第4 條第1 項第1 款所規定之槍砲，依
    同條例第5 條規定，非經中央主管機關許可，不得持有之，
    自屬違禁物，應依刑法第38第1 項第1 款之規定宣告沒收。
  (二)另扣案具殺傷力子彈1 顆已於送鑑驗時試射擊發，而不具效
    能，不具殺傷力子彈5 顆（其中1 顆由被告自行試射滅失）
    ，則非違禁物，亦非被告所有供犯罪所用或預備之物，均毋
    庸宣告沒收，附此敘明。
據上論斷，應依刑事訴訟法第299條第1項前段，槍砲槍砲彈藥刀
械管制條例第8 條第4 項、第12條第4 項，刑法第11條前段、第
55條、第42條第3 項、第38條第1 項第1 款，判決如主文。
本案經檢察官陳宏兆到庭執行職務。
中    華    民    國    98    年    11    月    3    日
                  刑事第四庭    審判長法  官    黃美文
                                      法  官    朱美璘
                                      法  官    邱玉汝
以上正本證明與原本無異。
如不服本判決應於收受判決後10日內向本院提出上訴書狀，並應
敘述具體理由。其未敘述上訴理由者，應於上訴期間屆滿後20日
內向本院補提理由書(均須按他造當事人之人數附繕本)「切勿逕
送上級法院」。
中    華    民    國    98    年    11    月    3     日
                                      書記官    陳怡芳
附錄論罪科刑法條：
槍砲彈藥刀械管制條例第8條：
未經許可，製造、販賣或運輸鋼筆槍、瓦斯槍、麻醉槍、獵槍、
空氣槍或第四條第一項第一款所定其他可發射金屬或子彈具有殺
傷力之各式槍砲者，處無期徒刑或五年以上有期徒刑，併科新臺
幣一千萬元以下罰金。
未經許可，轉讓、出租或出借前項所列槍枝者，處五年以上有期
徒刑，併科新臺幣一千萬元以下罰金。
意圖供自己或他人犯罪之用，而犯前二項之罪者，處無期徒刑或
七年以上有期徒刑，併科新臺幣一千萬元以下罰金。
未經許可，持有、寄藏或意圖販賣而陳列第一項所列槍枝者，處
三年以上十年以下有期徒刑，併科新臺幣七百萬元以下罰金
。
第一項至第三項之未遂犯罰之。
槍砲彈藥刀械管制條例第12條：
未經許可，製造、販賣或運輸子彈者，處一年以上七年以下有期
徒刑，併科新台幣五百萬元以下罰金。
未經許可，轉讓、出租或出借子彈者，處六月以上五年以下有期
徒刑，併科新台幣三百萬元以下罰金。
意圖供自己或他人犯罪之用，而犯前二項之罪者，處三年以上十
年以下有期徒刑，併科新台幣七百萬元以下罰金。
未經許可，持有、寄藏或意圖販賣而陳列子彈者，處五年以下有
期徒刑，併科新台幣三百萬元以下罰金。
第一項至第三項之未遂犯罰之。


司法院資訊處製作；財團法人民間司法改革基金會備份。
